【裁判字號】    90,自,602
【裁判日期】    901231
【裁判案由】    詐欺等
【裁判全文】
臺灣臺中地方法院刑事判決                          九十年度自字第六０二號
    自  訴  人  乙○○
    被      告  甲○○  二十九.
右列被告等因詐欺案件，經自訴人提起自訴，本院判決如左：
    主  文
甲○○無罪。
    理  由
一、自訴意旨略以：自訴人乙○○於民國（下同）九十年二月二日上午至台中市○○
    街九八巷一號被告甲○○父子所經營之中華電工技術補習班報名，向補習班小姐
    預繳新台幣（下同）七千元之補習費，言明餘額日後補齊，經補習班同意先行進
    入教室練習。詎自訴人中午外出用餐後，於下午一時許再度進入教室時，被告父
    子竟說自訴人是某補習班派來之間諜，要自訴人繳清餘款，否則馬上離開教室。
    自訴人解說後，被告父子仍不予理會，竟拿出警棍強行將將自訴人推出門外，致
    原告身體受傷，自訴人乃報案並請求退還補習費。事後，自訴人向調解委員會聲
    請調解，被告均置之不理，被告顯有欺騙自訴人繳交前開補習費之嫌。因認被告
    涉有詐欺罪嫌。
二、按犯罪事實應依證據認定之，無證據不得推定其犯罪事實，又不能證明被告犯罪
    者，應諭知無罪之判決，刑事訴訟法第一百五十四條、第三百零一條第一項分別
    定有明文。又刑事訴訟法上所謂認定犯罪事實之證據，係指足以認定被告確有犯
    罪行為之積極證據而言，該項證據自須適合於被告犯罪事實之認定，始得採為斷
    罪資料；如未能發現相當證據，或證據不足以證明，自不能以推測或擬制之方法
    ，以為裁判之基礎，最高法院二十九年上字第三一０五號、四十年台上字第八十
    六號分別著有判例可資參照。本件自訴人認被告涉有詐欺罪嫌，無非以被告所經
    營之前開補習班於收受自訴人所繳交之補習費後，拒絕退費為其主要論據。訊之
    被告堅決否認有何詐欺犯行，辯稱：本件前開繳費單據載明須繳清費用才可以上
    課，之前第一節課是因自訴人自遠處來上課，所以讓他先上課。發生本案後當天
    下午自訴人要求退費，他們依市政府規定同意退還二分之一費用，但自訴人之父
    親要求全額退費，所以才沒有退款。他並無詐騙之意圖等語。
三、經查：依自訴人及被告之前開陳述，本件應係自訴人至被告所經營之前開中華電
    工技術補習班報名，向補習班小姐預繳七千元補習費，經補習班同意先行進入上
    課。其後，於當日下午一時許再度進入教室時，被告父子認自訴人是其他補習班
    派來之間諜，要自訴人繳清餘款，否則馬上離開教室，致雙方發生爭執，自訴人
    乃報案並請求退還補習費。而被告僅願意依規定退還前開自訴人所繳費用之二分
    一。亦即，自本件訴人並非因被告施用詐術，致陷於錯誤而至前開中華電工技術
    補習班報名並繳費。而係雙方因前開糾紛發生後，自訴人不再上課，要求退還前
    開預繳費用，被告不願意全額退費致生爭執。是本件尚無從認定被告自始即有詐
    欺之故意，不得因被告事後未全額退費，即逕行推斷被告有何詐欺犯行。本件要
    屬民事糾葛，尚與詐欺之刑責無涉。從而，本件依前開証據尚不得逕認被告有何
    詐欺犯行。此外，復查無其他積極證據足資認定被告有何自訴人所指犯行，本件
    不能證明被告犯罪，揆諸前開規定，自應諭知被告無罪之判決。
四、本件自訴人經合法傳喚，無正當理由不到庭，爰就其自訴被告涉犯詐欺罪部分，
    不待其陳述而為判決；另自訴人自訴被告涉犯傷害罪部分，因自訴人經合法傳喚
    ，無正當理由不到庭，應依刑事訴訟法第三百三十一條第一項前段規定，以撤回
    自訴論，附此敘明。
五、據上論斷，應依刑事訴訟法第三百四十三條、第三百三十一條第一項、第三百零
    一條第一項，判決如主文。
中      華      民      國      九十    年     十二     月    三十一    日
                                台灣台中地方法院刑事第一庭
                                    法  官    鄭  文  祺
右正本證明與原本無異。
如不服本判決，應於判決送達後十日內向本院提出上訴狀，上訴於臺灣高等法院臺中
分院( 須附繕本 )。
                                          書記官
中    華    民    國      九十一      年       一      月     三    日


司法院資訊處製作；財團法人民間司法改革基金會備份。
